臺灣臺北地方法院刑事判決
110年度訴字第426號
公  訴  人  臺灣臺北地方檢察署檢察官
被      告  江憶雯



選任辯護人  簡靖軒律師
            趙元昊律師
上列被告因違反毒品危害防制條例案件，經檢察官提起公訴（11
0年度偵字第2421號、110年度毒偵字第297號），本院判決如下
：
    主  文
江憶雯販賣第二級毒品，累犯，處有期徒刑伍年參月。又持有第
二級毒品純質淨重二十公克以上，累犯，處有期徒刑拾月。應執
行有期徒刑伍年陸月。
扣案如附表編號1所示之物沒收銷燬，扣案如附表編號2至4所示
之物均沒收。未扣案之犯罪所得新臺幣壹萬元沒收，於全部或一
部不能沒收或不宜執行沒收時，追徵其價額。
    事  實
一、江憶雯明知甲基安非他命為毒品危害防制條例第2條第2項第
    2款所規定之第二級毒品，非經許可，不得持有、販賣，竟
    意圖營利，基於販賣第二級毒品甲基安非他命以牟利之犯意
    ，於民國109年10月26日晚間9時許，以附表編號2所示行動
    電話內之通訊軟體LINE與蕭永治聯繫後，相約於同日晚間9
    、10時許，在江憶雯位於新北市新店區中山路之住處樓下碰
    面，江憶雯以新臺幣（下同）1萬元之價格，販賣10公克之
    甲基安非他命予蕭永治，蕭永治當場先交付2,000元現金，
    再於次日以其所有之國泰世華商業銀行（下稱國泰世華銀行
    ）帳號000000000000號帳戶（下稱蕭永治國泰世華銀行帳戶
    ），轉帳1萬2,000元（其中8,000元為本次毒品交易之價金
    ，其餘4,000元為償還先前之欠款）至江憶雯之國泰世華銀
    行帳號000000000000號帳戶（下稱被告國泰世華銀行帳戶）
    而支付價金。　　
二、江憶雯另基於持有第二級毒品甲基安非他命純質淨重20公克
    以上之犯意，於109年12月17日晚間9時許，與某真實姓名年
    籍不詳綽號「小威」之成年男子聯繫後，相約在位於新北市
    ○○區○○路000號之全家便利商店外進行甲基安非他命交易，
    「小威」再委由某真實姓名年籍不詳之成年男子駕駛某不詳
    車輛前往，江憶雯以7萬6,000元之代價（其中7萬5,000元係
    以被告國泰世華銀行帳戶匯款至「小威」所指定之中國信託
    商業銀行帳號000000000000號帳戶，江憶雯再當場交付1,00
    0元現金予該駕車前來之不詳男子），購入純質淨重超過20
    公克之甲基安非他命1包（約定交易數量為2台兩），而自斯
    時起非法持有之。嗣於同年月22日晚間8時46分許，經警持
    本院所核發搜索票前往江憶雯位於新北市新店區中山路之住
    處執行搜索，扣得如附表所示之物，始循線查悉上情。
三、案經臺北市政府警察局大安分局移送臺灣臺北地方檢察署檢
    察官偵查起訴。
　　理  由
壹、程序部分
一、按被告以外之人於審判外之言詞或書面陳述，除法律有規定
    者外，不得作為證據；被告以外之人於審判外之陳述，經當
    事人於審判程序同意作為證據，法院審酌該言詞陳述或書面
    陳述作成時之情況，認為適當者，亦得為證據。當事人、代
    理人或辯護人於法院調查證據時，知有第159條第1項不得為
    證據之情形，而未於言詞辯論終結前聲明異議者，視為有前
    項之同意，刑事訴訟法第159條第1項及第159條之5分別定有
    明文。查證人蕭永治於警詢時所為陳述，固屬傳聞證據，惟
    被告及辯護人就前揭審判外陳述之證據能力，於本院準備程
    序中業表示不爭執，且迄至言詞辯論終結前亦未再聲明異議
    。經核上開證據資料製作時之情況，查無違法不當或證明力
    明顯過低之瑕疵，認為以之作為證據應屬適當。
二、本案認定事實所引用之文書證據，並無證據證明係公務員或
    從事業務之人違背法定程式所取得，亦無刑事訴訟法第159
    條之4之顯有不可信之情況與不得作為證據之情形。本院斟
    酌本案卷內之證據並非非法取得，亦無證明力明顯過低之情
    形，且經本院於審判期日依法進行證據之調查、辯論，被告
    於訴訟上之程序權即已受保障，故前揭各該證據，均得採為
    證據。
三、另卷附本案照片，係以電子科技設備運作所留存之影像紀錄
    ，核非供述證據，不受傳聞法則之限制，且被告及辯護人亦
    不爭執，具有證據能力，合先敘明。
貳、實體部分：
一、上開犯罪事實，業據被告於警詢、偵訊及本院準備程序、審
    理程序中坦承不諱（參110年度偵字第2421號卷11至18、25
    至35、183至188頁、本院訴字卷第118、243頁），核與證人
    蕭永治於警詢及偵訊所為之證述相符（參110年度偵字第242
    1號卷第41至48、55至60、61至66、233至243頁），且有本
    院搜索票、搜索、扣押筆錄、扣押物品目錄表、扣押物品清
    單、自願受搜索同意書、扣押物品照片、被告行動電話內之
    通訊軟體對話截圖、被告手繪現場圖、現場照片、新北市○○
    區○○路00巷00號及新北市新店區中山路之GOOGLE街景圖、被
    告及證人蕭永治之指認犯罪嫌疑人紀錄表、證人蕭永治行動
    電話內之通訊軟體對話紀錄翻拍照片、被告國泰世華銀行帳
    戶對帳單、蕭永治國泰世華銀行帳戶對帳單、贜證物清單、
    國泰世華銀行存匯作業管理部110年6月11日國世存匯作業字
    第1100094696號函暨所附被告國泰世華帳戶交易明細、中國
    信託商業銀行股份有限公司110年8月19日中信銀字第110224
    839207353號函暨所附帳戶開戶資料及交易明細等在卷可佐
    （參110年度偵字第2421號卷第19至21、23、34、37至39、4
    9至53、69、71至77、81、99至110、113至129、131至145、
    165至178、257、259、260頁、本院訴字卷第39、43、47、8
    5至102、145至155頁），而扣案如附表編號1所示白色結晶
    塊5袋，經送請交通部民用航空局航空醫務中心鑑定結果，
    確認皆含第二級毒品甲基安非他命成分（總淨重28.2540公
    克，驗餘總淨重28.2306公克，純度80.9％，純質總淨重22.8
    575公克），亦有該中心110年1月18日航藥鑑字第0000000號
    、第0000000Q號鑑定書可徵（參110年度毒偵字第297號卷第
    165、169頁），俱足佐被告上開具任意性之自白核與事實相
    符，可以採信。
二、而買賣毒品係我國所禁止之犯罪行為，既係非可公然為之之
    違法行為，當亦無公定價格，除被告坦承犯行或價量俱臻明
    確外，實難以察得實情，然販賣之人從價差或量差中牟利之
    方式雖異，其意圖營利之販賣行為則同一。又毒品危害防制
    條例第4條販賣各級毒品罪，以意圖營利而就毒品賤買貴賣
    為主觀構成要件，「意圖營利」與「獲利」（營利意圖之實
    現）別為二事，前者係主觀構成要件之認定，不問事實上是
    否果有獲利，祇須構成要件行為，係出於營求利益之主觀意
    圖即足（最高法院110年度台上字第2004號判決意旨參照）
    。被告已坦認其係為牟利而販賣毒品予蕭永治（參110年度
    偵字第2421號卷第28、29、184、185頁），益徵被告確有販
    賣第二級毒品甲基安非他命以營利之意圖甚明。從而，被告
    之犯行均洵堪認定屬實，應依法論科。
三、論罪科刑：
　㈠按甲基安非他命為毒品危害防制條例第2條第2項第2款所規定
    之第二級毒品，依法不得持有、販賣。核被告就犯罪事實一
    所為，係犯毒品危害防制條例第4條第2項之販賣第二級毒品
    罪；就犯罪事實二所為，則係犯毒品危害防制條例第11條第
    4項之持有第二級毒品純質淨重20公克以上罪。被告販賣甲
    基安非他命前持有甲基安非他命之低度行為，應為販賣之高
    度行為所吸收，不另論罪。被告所為上開犯行之犯意各別，
    行為互殊，應分論併罰。
　㈡刑之加重減輕：
　⑴按刑法第47條第1項規定：「受徒刑之執行完畢，或一部之執
    行而赦免後，5年以內故意再犯有期徒刑以上之罪者，為累
    犯，加重本刑至二分之一。」，有關累犯加重本刑部分，不
    生違反憲法一行為不二罰原則之問題。惟其不分情節，基於
    累犯者有其特別惡性及對刑罰反應力薄弱等立法理由，一律
    加重最低本刑，於不符合刑法第59條所定要件之情形下，致
    生行為人所受之刑罰超過其所應負擔罪責之個案，其人身自
    由因此遭受過苛之侵害部分，對人民受憲法第8條保障之人
    身自由所為限制，不符憲法罪刑相當原則，牴觸憲法第23條
    比例原則。於此範圍內，有關機關應自本解釋公布之日起2
    年內，依本解釋意旨修正之。於修正前，為避免發生上述罪
    刑不相當之情形，法院就該個案應依本解釋意旨，裁量是否
    加重最低本刑（司法院大法官會議釋字第775號解釋參照）
    。查被告前因①違反毒品危害防制條例案件，經本院103年度
    審訴字第490號判決各判處有期徒刑10月、4月確定，再因②
    違反毒品危害防制條例案件，經臺灣新北地方法院104年度
    訴緝字第159號判決判處有期徒刑6月、3月，應執行有期徒
    刑7月確定，繼因③違反毒品危害防制條例案件，經本院104
    年度審訴字第884號判決判處有期徒刑9月確定，又因④違反
    毒品危害防制條例案件，經本院105年度審訴字第292號判決
    判處有期徒刑1年確定，另因⑤違反毒品危害防制條例案件，
    經本院105年度審訴字第244號判決判處有期徒刑8月確定，
    再因⑥違反毒品危害防制條例案件，經本院105年度審簡字第
    1233號判決判處有期徒刑5月確定，上開①至②所示之罪經臺
    灣新北地方法院106年度聲字第2119號裁定應執行有期徒刑1
    年4月確定，③至⑤所示之罪則經本院106年度聲字第989號裁
    定應執行有期徒刑2年2月確定，上揭各罪均接續執行，於10
    7年12月7日縮短刑期假釋出監，迄108年12月1日保護管束期
    滿未經撤銷而執行完畢，有臺灣高等法院被告前案紀錄表可
    參，其受有期徒刑執行完畢，5年內故意再犯本件有期徒刑
    以上之罪，均為累犯。且衡酌被告前即有多次違反毒品危害
    防制條例之前科紀錄，本案亦為違反毒品危害防制條例之犯
    罪，雖其先前係施用毒品，本案則為販賣、持有毒品，行為
    態樣並非完全相同，然其於上開各罪執行完畢後，竟仍再為
    本件犯行，業足見其確無法根除與毒品之接觸，未因入監執
    行而知所警惕，對於刑罰之反應力顯然薄弱，當有依刑法第
    47條第1項規定加重其刑之必要（法定刑無期徒刑部分不得
    加重）。
　⑵另犯第4條至第8條之罪於偵查及審判中均自白者，減輕其刑
    ，毒品危害防制條例第17條第2項定有明文。又毒品危害防
    制條例第17條第2項規定，係為鼓勵是類犯罪行為人自白、
    悔過，並期訴訟經濟、節約司法資源而設。一般而言，固須
    於偵查及審判中皆行自白，始有適用，缺一不可。但所謂「
    自白」，係指被告承認自己全部或主要犯罪事實之謂。其承
    認犯罪事實之方式，並不以出於主動為必要，即或經由偵、
    審機關之推究訊問而被動承認，亦屬自白。此與「自首」須
    於尚未發覺犯人之前，主動向有偵查犯罪權限之公務員或機
    關陳述其犯罪事實，進而接受裁判者不同（最高法院100年
    度台上字第3692號判決意旨參照）。經查，被告於偵查中已
    坦承其本件販賣第二級毒品犯行（參110年度偵字第2421號
    卷11至18、25至35、183至188頁），經檢察官提起公訴後，
    復於本院準備程序中及審理時，就其前揭犯行亦皆坦承不諱
    （參本院訴字卷第118、243頁），應適用毒品危害防制條例
    第17條第2項規定予以減刑。是本件被告販賣第二級毒品犯
    行，即應依刑法第71條第1項規定，先加後減之。
　⑶另犯第4條至第8條、第10條或第11條之罪，供出毒品來源，
    因而查獲其他正犯或共犯者，減輕或免除其刑，毒品危害防
    制條例第17條第1項定有明文。被告雖曾於警詢及偵訊中供
    稱經查扣之甲基安非他命來源為「小威」（參110年度偵字
    第2421號卷第13至17、185、186頁），亦於警詢及偵查時稱
    曾於109年7月17日向「江宸豐」購買甲基安非他命，最後一
    次向「江宸豐」購買甲基安非他命為109年7月底（參110年
    度偵字第2421號卷第33、34、186、187頁），於本院準備程
    序中則稱本次被查扣之甲基安非他命來源除「小威」外，亦
    有一部份係來自於「江宸豐」，購買時間為109年9、10月間
    （參本院訴字卷第118頁），供述細節已有不一，而經本院
    多次職權函詢臺北市政府警察局大安分局及臺灣臺北地方檢
    察署，亦均回覆未有因被告供述查獲其毒品上游情形，有該
    分局110年6月28日北市警安分刑字第1103014650號函、110
    年9月14日北市警安分刑字第1103019838號函、110年10月12
    日北市警安分刑字第1103021565號函及該署110年6月28日北
    檢邦水110偵2421字第1109049457號函、110年10月20日北檢
    邦水110偵2421字第1109083483號函在卷可參（參本院訴字
    卷第111、113、187、231、233頁），是顯未因被告供述而
    查獲其毒品來源，無從依毒品危害防制條例第17條第1項減
    輕其刑。
　⑷又刑法第59條規定犯罪之情狀可憫恕者，得酌量減輕其刑，
    其所謂「犯罪之情狀」，與同法第57條規定科刑時應審酌之
    一切情狀，並非有截然不同之領域，於裁判上酌減其刑時，
    應就犯罪一切情狀，予以全盤考量，審酌其犯罪有無可憫恕
    之事由，即有無特殊之原因與環境，在客觀上足以引起一般
    同情，以及宣告法定低度刑，是否猶嫌過重等等，以為判斷
    （最高法院70年度第6次刑事庭會議決議及51年台上字第899
    號、95年度台上字第6157號判決意旨參照）。此所謂法定最
    低度刑，固包括法定最低本刑；惟遇有其他法定減輕之事由
    者，則應係指適用其他法定減輕事由減輕其刑後之最低度刑
    而言。倘被告別有法定減輕事由者，應先適用法定減輕事由
    減輕其刑後，猶認其犯罪之情狀顯可憫恕，即使科以該減輕
    後之最低度刑仍嫌過重者，始得適用刑法第59條規定酌量減
    輕其刑（最高法院100年度台上字第744號判決意旨參照）。
    辯護人雖為被告提出辯護，稱被告販賣第二級毒品甲基安非
    他命之數量非鉅，並非販毒之大盤或中盤，因一時失率涉犯
    重罪，請求依刑法第59條規定酌減其刑云云。惟辯護人所稱
    販賣對象、數量等情，係屬被告之犯罪情節，僅可為法定刑
    內科刑之標準，不得據為酌量減輕之理由，況依被告之供述
    ，其除於如犯罪事實二所示時、地向「小威」購入2台兩之
    甲基安非他命外，亦曾多次向「小威」及「江宸豐」購入數
    量非微之甲基安非他命，交易金額亦非低微（參110年度偵
    字第2421號卷11至18、25至35頁），足徵其並非一時失慮下
    偶然為本件犯行，又被告所涉本件販賣第二級毒品犯行，業
    得依毒品危害防制條例第17條第2項規定減輕其刑，尚難認
    有何犯罪情狀可憫恕之處，徵諸上開說明，自無刑法第59條
    之適用餘地。
　㈢爰審酌被告明知毒品係政府禁止並嚴加取締之違禁物，不得
    任意持有、販賣，竟販賣第二級毒品甲基安非他命以牟利，
    數量及交易金額非微，嚴重戕害國民身心健康，亦對社會治
    安造成損害，復違法持有高達2台兩之甲基安非他命（後扣
    案時所餘甲基安非他命純質淨重則為22.8575公克），然於
    警詢、偵查及本院審理中，均對其犯行坦承不諱，足認對其
    所為有所悔悟，犯後態度尚可，併審酌除前揭所示構成累犯
    之前科紀錄外，另有偽證及多次違反毒品危害防制條例之前
    科紀錄，有臺灣高等法院被告前案紀錄表可參，素行不佳、
    智識程度為高中肄業、現為家管、幫忙照顧孫子之家庭狀況
    等一切情狀，分別量處如主文所示之刑，並定應執行之刑如
    主文所示，以示警惕。　　
四、沒收部分：
　　按105年7月1日前施行之其他法律關於沒收、追徵、追繳、
    抵償之規定，不再適用，刑法施行法第10條之3定有明文。
    因特別法關於沒收之實體規定錯綜複雜，刑法既已就沒收相
    關規定為整體修正，包括發還被害人、第三人沒收、價額之
    追徵、估算、義務沒收與過苛調節條款等，均業全盤修正，
    是早於此次刑法沒收相關規定修正之施行日前，所制定之其
    他法律關於沒收、追徵、追繳及抵償等沒收實體規定，皆已
    無獨立存在之必要，而應回歸適用刑法，然若於105年7月1
    日後方修正施行之其他法律中，另有關於沒收、追徵、追繳
    及抵償之實體規定，則仍應優先於刑法適用之。經查：
　㈠按查獲之第一、二級毒品，不問屬於犯罪行為人與否，均沒
    收銷燬之，105年7月1日修正施行之毒品危害防制條例第18
    條第1項前段有明文規定，依上開說明，應優先於刑法之沒
    收實體規定而適用之。查扣案如附表編號1所示之白色結晶
    塊5袋，經送請交通部民用航空局航空醫務中心鑑定結果，
    確定含第二級毒品甲基安非他命成分，業經本院敘明於前，
    依上開說明，應依毒品危害防制條例第18條第1項前段規定
    沒收銷燬之。而裝載上揭甲基安非他命之包裝袋雖可分別秤
    得其重量，然因皆無從與所盛裝之毒品完全析離，仍可能有
    微量之毒品殘留於其內，是亦應一併沒收銷燬。
　㈡又犯第4條至第9條、第12條、第13條或第14條第1項、第2項
    之罪者，其供犯罪所用之物，不問屬於犯罪行為人與否，均
    沒收之，105年7月1日修正施行之毒品危害防制條例第19條
    第1項定有明文，亦應優先於刑法沒收規定適用之。查扣案
    如附表編號2所示之行動電話，業經被告坦認有用以與購毒
    之蕭永治聯繫（參本院訴字卷第119頁），扣案如附表二3、
    4所示之電子磅秤1台及分裝袋1批，則顯係供被告購入甲基
    安非他命後秤量再加以分裝，之後再用以出售，自皆屬供犯
    罪所用之物無訛，均應依毒品危害防制條例第19條第1項規
    定沒收之。
　㈢另犯罪所得，屬於犯罪行為人者，沒收之。但有特別規定者
    ，依其規定；前2項之沒收，於全部或一部不能沒收或不宜
    執行沒收時，追徵其價額，刑法第38條之1第1項、第3項有
    明文規定。查被告就犯罪事實一所示犯行中販賣毒品所得之
    價金為1萬元，屬被告之犯罪所得，應予沒收，然因未扣案
    ，於全部或一部不能沒收或不宜執行沒收時，依第38條之1
    第3項之規定，當應追徵其價額。
　㈣至扣案之玻璃球1個及吸食器1組，經送請交通部民用航空局
    鑑定後，雖檢出甲基安非他命成分，有該局上開鑑定書可稽
    ，惟此皆為被告施用毒品時所使用，與被告施用毒品犯行相
    關，難認與本件販賣第二級毒品、持有第二級毒品純質淨重
    20公克以上犯行有關，且被告施用第二級毒品犯行應由本院
    不另為不受理判決，而非為被告持有第二級毒品純質淨重20
    公克以上犯行所吸收（詳後敘），非屬本案論罪科刑之範圍
    ，自無從於本案中一併宣告沒收。又扣案之另2支行動電話
    ，則皆無從認定與被告本件犯行有關，非屬供犯罪所用之物
    ，當無從諭知沒收。
五、不另為不受理諭知部分：
　㈠公訴意旨略以：被告江憶雯基於施用第二級毒品甲基安非他
    命之犯意，於109年12月19日，在位於新北市新店區中山路
    之住處內，以燒烤玻璃球吸食煙霧之方式，施用犯罪事實二
    中購入之甲基安非他命1次。因認被告涉犯毒品危害防制條
    例第10條第2項之施用第二級毒品罪，並應為犯罪事實二之
    持有第二級毒品純質淨重20公克以上犯行所吸收云云。
　㈡按毒品危害防制條例於87年修訂施行後，對於施用毒品者雖
    肯認具有「病患性犯人」之特質，惟囿於當時戒治及醫療體
    系均不完整、專業人員欠缺且戒毒知識尚有不足，社會大眾
    仍視施用毒品者為「犯人」而非「病患」，暨相關戒毒及事
    後之追蹤、輔導配套措施亦不完備，其刑事政策明顯將施用
    毒品者偏向「犯人」身分處理。戒毒政策即開始正視施用毒
    品者實屬「病患」之特質，先於97年新增毒品危害防制條例
    第24條附命完成戒癮治療緩起訴制度，希望能藉由機構外之
    完整醫療體系，提供毒癮戒治者合法妥適之治療，再以事後
    密集之監控措施防止施用毒品者再犯，而確立「附命完成戒
    癮治療緩起訴處分」及「觀察、勒戒或強制戒治」雙軌治療
    模式。109年7月15日修正施行之毒品危害防制條例第20條第
    3項及第23條第2項，雖僅將原條文之再犯期間由「5年」改
    為「3年」，惟鑑於採取傳統刑事機構式處遇，將施用毒品
    者當作「犯人」處理，其施用人數及再犯率仍高，將施用毒
    品者監禁於監獄內，僅能短期間防止其接觸毒品，因慣用毒
    品產生之「心癮」根本無法根除，並慮及毒品條例施行多年
    累積之戒毒經驗及實效，暨逐步擴充之醫療、戒癮機構、專
    業人力、社區支援系統等資源，尤以本次毒品危害防制條例
    第24條修正，擴大檢察官對施用毒品者附條件緩起訴處分之
    範圍，使其能視個案具體情形給予適當多元社區處遇。準此
    ，本次修正後對於施用毒品者之思維，自應擺脫以往側重於
    「犯人」身分之處罰，著重其為「病患」之特質，並以「治
    療」疾病為出發點，重新評價前揭所謂「3年後再犯」之意
    義。毒品戒除不易，須經長期且持續之治療，為醫療及司法
    界之共識，施用毒品者既被視為「病患性犯人」，最佳處遇
    方式即為治療，期能逐漸減少毒品施用之頻率及數量，進而
    達到戒除毒癮的完全治癒目標。監獄為執行場所而非戒癮專
    責機構，針對施用毒品者及其再犯之特性，法務部於106年1
    2月5日頒訂之「科學實證之毒品犯處遇模式計畫」內容，將
    監所內毒癮犯人輔導策略區分為「新收評估」、「在監輔導
    」及「出監輔導」3 階段，目的即是積極引進地區醫療體系
    之協助，提供毒癮戒治，落實社區追蹤輔導及治療之銜接，
    俾修復創傷、預防再犯。惟刑罰因涉及人身自由及基本權，
    故於施用毒品初犯時皆以傳統之機構外或機構內處遇方式治
    療，如再施用毒品時，始科以刑事責任，一則懲罰其未具悔
    悟之心，再則以刑罰方式形成施用者之心理強制，以減少其
    毒品之施用，遏止其一犯再犯。而當刑罰處遇仍不能有效幫
    助施用毒品者改善惡習時，即表示無法以此方式發揮治療效
    果，若繼續施以刑罰只具懲罰功能，不僅無法戒除其毒癮，
    更漸趨與社區隔離，有礙其復歸社會。基於憲法保障人民之
    生存權，及根據每個國民生存照顧需要提供基本給付之理念
    ，為協助施用毒品者戒除毒癮復歸社會，對於經監獄監禁處
    遇後仍再犯之施用毒品者，更應恢復以機構內、外之治療協
    助其戒除毒癮。此即本次修正毒品危害防制條例第20條第3
    項關於施用毒品者所謂「3年後再犯」係何所指之立法真諦
    。除檢察官優先適用毒品危害防制條例第24條命附條件緩起
    訴處分處遇（不論幾犯，亦無年限）外，對於施用毒品初犯
    者，即應適用第20條第1項、第2項為機構內之觀察、勒戒或
    強制戒治；若於上開機構內處遇執行完畢釋放後，「3年內
    再犯」者，依第23條第2項規定，應依法追訴；倘於「3年後
    再犯」，自應再回歸到傳統醫療體系機構內重為觀察、勒戒
    或強制戒治之治療。現行毒品危害防制條例既認施用毒品者
    具有「病患性犯人」特質，強調「治療勝於處罰」、「醫療
    先於司法」，對於第20條第3項及第23條第2項所謂「3年後
    （內）再犯」，自應跳脫以往窠臼，以「3年」為期，建立
    「定期治療」之模式。準此，第20條第3項規定中所謂「3年
    後再犯」，只要本次再犯（不論修正施行前、後）距最近1
    次觀察、勒戒或強制戒治執行完畢釋放，已逾3年者，即該
    當之，不因其間有無犯第10條之罪經起訴、判刑或執行而受
    影響（最高法院109年度台上大字第3826號裁定意旨參照） 
    。是於毒品危害防制條例第20條第3項規定修正施行後，被
    告係前經觀察、勒戒或強制戒治執行完畢後再次施用毒品，
    若其間隔已逾3年，縱使被告於該期間內曾因施用毒品而遭
    起訴、判刑或執行，仍應再依該條例第20條第1、2項之規定
    處理，亦即應再予裁定令觀察、勒戒或強制戒治。
　㈢經查，被告有於109年12月19日上午11時許，在位於新北市新
    店區中山路之住處內，以玻璃球燒烤吸食煙霧方式，自其於
    犯罪事實二所示時、地購入並持有之純質淨重20公克以上甲
    基安非他命中取出部分施用1次等情，業據被告坦認不諱（
    參110年度偵字第2421號卷第17、184頁），且有勘查採證同
    意書、臺北市政府警察局查獲毒品案檢體送驗紀錄表及偵辦
    毒品案件尿液檢體委驗單、臺灣尖端先進生技醫藥股份有限
    公司濫用藥物檢驗報告可佐（參110年度毒偵字第297號卷第
    27、163頁、110年度偵字第2421號卷第249至251頁），固足
    認被告有於上開時、地施用第二級毒品無訛。而被告前經本
    院96年度毒聲字第614號裁定送勒戒處所觀察、勒戒，於97
    年1月11日因無繼續施用毒品傾向而釋放出所，於為本件施
    用第二級毒品犯行前，又先後因施用毒品案件，經本院97年
    度訴字第805號判決、本院99年度訴字第306號判決、本院99
    年度訴字第945號判決、本院99年度訴字第1864號判決、本
    院103年度審訴字第490號判決、新北地院104年度訴緝字第1
    59號判決、本院104年度審訴字第884號判決、本院105年度
    審訴字第292號判決、本院105年度審訴字第244號判決、本
    院105年度審簡字第1233號判決處刑確定，有臺灣高等法院
    被告前案紀錄表及在監在押全國紀錄表可徵，惟參諸前開說
    明意旨，因被告前經觀察、勒戒或強制戒治執行完畢後，距
    本次施用毒品之間隔已逾3年，雖被告於該期間內有因施用
    毒品而遭起訴、判刑或執行之情，依修正後毒品危害防制條
    例第20條第3項規定，仍應再予裁定令觀察、勒戒或強制戒
    治，而無從逕予論罪科刑。
　㈣公訴意旨雖認被告施用第二級毒品之犯行應為其持有第二級
    毒品純質淨重20公克以上之犯行所吸收，然被告施用第二級
    毒品之犯行顯與毒品危害防制條例第23條第2項所定法定追
    訴要件不符，而屬起訴程序違背規定，本應為不受理判決，
    然因若成立犯罪，與前開經論罪科刑之持有第二級毒品純質
    淨重20公克以上犯行具吸收犯之實質上一罪關係，爰就此部
    分不另為不受理之諭知。　　　　　　　　　
據上論斷，應依刑事訴訟法第299條第1項前段，毒品危害防制條
例第4條第2項、第11條第4項、第17條第2項、第18條第1項、第1
9條第1項，刑法第2條第2項、第11條前段、第47條第1項、第71
條第1項、第51條第5款、第38條之1第1項、第3項，判決如主文
。
本案經檢察官郭建鈺提起公訴，經檢察官趙維琦、郭昭吟到庭執
行職務。　　
中　　華　　民　　國　　110 　年　　11　　月　　23　　日
                  刑事第四庭    審判長法  官  陳柏宇
                                      法  官  曾名阜
                                      法  官  吳明蒼
以上正本證明與原本無異。
如不服本判決應於收受送達後20日內向本院提出上訴書狀，並應
敘述具體理由；其未敘述上訴理由者，應於上訴期間屆滿後20日
內向本院補提理由書（均須按他造當事人之人數附繕本）「切勿
逕送上級法院」。因疫情而遲誤不變期間，得向法院聲請回復原
狀。
                                      書記官  周尚諭
中　　華　　民　　國　　110 　年　　11　　月　　23　　日
附表：
編號 物品名稱 數量 １ 第二級毒品甲基安非他命（總淨重28.2540公克，驗餘總淨重28.2306公克，純度80.9％，純質總淨重22.8575公克） 5包（含包裝袋5只） ２ IPHONE行動電話 1支（IMEI：000000000000000號，含門號0000000000號SIM卡1枚） ３ 電子磅秤 1台 ４ 分裝袋 1批 
附錄論罪科刑法條：
毒品危害防制條例第4條第2項
製造、運輸、販賣第一級毒品者，處死刑或無期徒刑；處無期徒
刑者，得併科新臺幣3千萬元以下罰金。
製造、運輸、販賣第二級毒品者，處無期徒刑或10年以上有期徒
刑，得併科新臺幣1千5百萬元以下罰金。
製造、運輸、販賣第三級毒品者，處7年以上有期徒刑，得併科
新臺幣1千萬元以下罰金。
製造、運輸、販賣第四級毒品者，處5年以上12年以下有期徒刑
，得併科新臺幣5百萬元以下罰金。
製造、運輸、販賣專供製造或施用毒品之器具者，處1年以上7年
以下有期徒刑，得併科新臺幣1百50萬元以下罰金。
前五項之未遂犯罰之。
毒品危害防制條例第11條第4項
持有第一級毒品者，處3年以下有期徒刑、拘役或新臺幣30萬元
以下罰金。
持有第二級毒品者，處2年以下有期徒刑、拘役或新臺幣20萬元
以下罰金。
持有第一級毒品純質淨重十公克以上者，處1年以上7年以下有期
徒刑，得併科新臺幣1百萬元以下罰金。
持有第二級毒品純質淨重二十公克以上者，處6月以上5年以下有
期徒刑，得併科新臺幣70萬元以下罰金。
持有第三級毒品純質淨重五公克以上者，處2年以下有期徒刑，
得併科新臺幣20萬元以下罰金。
持有第四級毒品純質淨重五公克以上者，處1年以下有期徒刑，
得併科新臺幣10萬元以下罰金。
持有專供製造或施用第一級、第二級毒品之器具者，處1年以下
有期徒刑、拘役或新臺幣10萬元以下罰金。